臺灣臺南地方法院刑事判決
111年度金訴字第835號
公  訴  人  臺灣臺南地方檢察署檢察官
被      告  唐菖遠




上列被告因違反洗錢防制法等案件，經檢察官提起公訴（111年
度偵字第14470號、第15325號），被告於準備程序中為有罪之陳
述，本院合議庭裁定由受命法官獨任以簡式審判程序進行審理，
判決如下：
    主  文
唐菖遠幫助犯洗錢防制法第十四條第一項之一般洗錢罪，處有期
徒刑貳月，併科罰金新臺幣伍仟元，罰金如易服勞役，以新臺幣
壹仟元折算壹日。緩刑貳年，並應按如附件所示內容履行。
    犯罪事實
一、唐菖遠雖預見將金融帳戶任意提供他人使用，可能幫助他人
    從事詐欺犯罪並隱匿詐欺犯罪所得之去向及所在，竟基於縱
    有人以其金融帳戶實施詐欺犯罪並隱匿詐欺犯罪所得之去向
    及所在亦不違背其幫助本意之故意，於民國111年3月間某日
    ，在臺南市北區開元路某統一超商，將其所開立之中國信託
    商業銀行帳戶（帳號：000000000000號，下稱甲帳戶）之提
    款卡及密碼，寄送予某真實姓名、年籍資料不詳之人使用。
    該人所屬詐欺集團則共同意圖為自己不法所有，基於詐欺取
    財之犯意聯絡，分別於如附表所示之時間，均在不詳地點，
    以如附表所示之方法實施詐欺，致如附表所示之人均陷於錯
    誤，分別於如附表所示時間，匯款如附表所示金額至該詐欺
    集團成員指定之甲帳戶。上開詐欺集團再派人將該等款項提
    領殆盡，進而掩飾、隱匿該詐欺犯罪所得之去向及所在。嗣
    經如附表所示之人先後發覺遭騙報警處理，為警調閱甲帳戶
    資料，始循線查悉上情。
二、案經如附表所示之人分別訴由新北市政府警察局林口分局、
    臺南市政府警察局第五分局報告臺灣臺南地方檢察署檢察官
    偵查起訴。
    理  由
壹、程序事項
    本案被告所犯者，均非死刑、無期徒刑、最輕本刑為3年以
    上有期徒刑之罪或高等法院管轄第一審案件，其於準備程序
    進行中，就被訴事實均為有罪之陳述，經法官告知其簡式審
    判程序之旨，並聽取公訴人、被告之意見後，本院爰依刑事
    訴訟法第273條之1第1項之規定，裁定由受命法官獨任以簡
    式審判程序進行審理。
貳、實體事項
一、上開犯罪事實業據被告坦承不諱，核與如附表所示被害人之
    陳述相符，復有甲帳戶之開戶資料及存款交易明細各1份、
    手機翻拍照片2份附卷可稽，足認被告之自白與事實相符，
    應可採信。本案事證明確，被告犯行均堪認定，應均依法論
    科。
二、論罪科刑
（一）按行為人對於構成犯罪之事實，明知並有意使其發生者，
      為故意；行為人對於構成犯罪之事實預見其發生，而其發
      生並不違背其本意者，以故意論，刑法第13條第1項、第2
      項，分別定有明文，前者稱為確定故意，後者則稱為未必
      故意。而未必故意與有認識的過失之區別，在於二者對構
      成犯罪之事實雖均預見其能發生，但前者對其發生並不違
      背其本意，後者則確信其不發生。次按刑法第28條所規定
      之正犯與幫助犯之區別，兼以主觀之犯意及客觀之犯行為
      標準，所謂之幫助犯，係以幫助他人犯罪之意思而參與犯
      罪構成要件以外之行為為要件，其中以幫助他人犯罪之意
      思而參與者，指其參與之原因，僅在助成他人犯罪之實現
      者而言，而參與犯罪構成要件以外之行為者，指其所參與
      者非直接構成某種犯罪事實之內容，而僅係助成其犯罪事
      實實現之行為之謂（最高法院95年度台上字第4753號判決
      意旨參照）。又幫助犯之成立，以行為人主觀上認識被幫
      助者正欲從事犯罪或係正在從事犯罪，該犯罪有既遂之可
      能，而其行為足以幫助他人實現構成要件者，即具有幫助
      故意，並不以行為人確知被幫助者係犯何罪名為必要。再
      按行為人提供金融帳戶提款卡及密碼予不認識之人，非屬
      洗錢防制法第2條所稱之洗錢行為，不成立同法第14條第1
      項一般洗錢罪之正犯；如行為人主觀上認識該帳戶可能作
      為收受及提領特定犯罪所得使用，他人提領後即產生遮斷
      資金流動軌跡以逃避國家追訴、處罰之效果，仍基於幫助
      之犯意而提供，應論以幫助犯同法第14條第1項之一般洗
      錢罪（最高法院108年度台上大字第3101號裁定意旨參照
      ）。查現今社會上，詐欺集團蒐集金融帳戶，持以作為詐
      欺取財犯罪之人頭帳戶之事，常有所聞，政府機關及大眾
      媒體亦一再宣導反詐騙之事，現代國人日常生活經常接觸
      之自動櫃員機周圍及操作時顯示之畫面，亦無不以醒目之
      方式再三提醒，政府更因此降低每日可轉帳金額上限，可
      見反詐騙活動已為公眾所週知，是倘持有金融存款帳戶之
      人任意將其帳戶交付予他人使用時，自可預見該受讓金融
      存款帳戶資料之人可能將之用以收受及提領詐欺犯罪所得
      使用，且於他人提領後，即產生遮斷資金流動軌跡以逃避
      國家追訴、處罰之效果。是核被告所為，係犯刑法第30條
      第1項、第339條第1項之幫助詐欺取財罪，及刑法第30條
      第1項、洗錢防制法第14條第1項之幫助一般洗錢罪。其以
      一提供帳戶行為，同時構成幫助詐欺取財罪及幫助一般洗
      錢罪，為一行為觸犯數罪名之想像競合犯，應從一重之幫
      助一般洗錢罪處斷。
（二）被告為幫助犯，且於本院審理時自白幫助洗錢犯行，爰依
      刑法第30條第2項、洗錢防制法第16條第2項規定，遞減其
      刑。
（三）按刑法第13條第1項、第2項就行為對於構成犯罪事實發生
      之認識及行為之決意，規定既不相同，其惡性之評價當非
      無輕重之別（最高法院88年度台上字第3182號判決意旨參
      照）。爰審酌被告提供金融帳戶供他人從事不法使用，不
      僅導致犯罪之追查趨於複雜困難，更造成被害人財物損失
      ，危害金融秩序與社會治安，造成之危害非輕；兼衡被告
      之年紀、素行（前無因案經法院論罪科刑犯罪紀錄，臺灣
      高等法院被告前案紀錄表1份附卷可稽）、智識程度（高
      職學歷）、職業及家庭經濟狀況（自陳：未婚，無子女，
      擔任粗工，不需撫養他人）、提供之帳戶數量、遭詐騙之
      被害人人數及金額、無證據證明有因幫助犯罪而獲得利益
      、於本院準備程序及審理時坦承犯行之態度，以及其業與
      如附表所示被害人均調解成立（本院111年度南司刑移調
      字第767號調解筆錄1份在卷可查）等一切情狀，量處如主
      文所示之刑，併就罰金部分諭知易服勞役之折算標準。
（三）被告未曾因故意犯罪受有期徒刑以上刑之宣告等事實，有
      臺灣高等法院被告前案紀錄表1份附卷可稽，其因一時失
      慮，致罹刑典，事後已坦承犯行，並與如附表所示被害人
      均調解成立，信其經此偵審程序及科刑之教訓，應能知所
      警惕而無再犯之虞，因認前開宣告之刑以暫不執行為適當
      ，爰宣告緩刑2年。又為使被告深切記取教訓，並強化其
      法治觀念，使其於緩刑期內能深知警惕，避免再度犯罪，
      兼衡被告資力與被害人之權益，爰併依刑法第74條第2項
      第3款之規定，諭知被告應按如附件（即本院111年度南司
      刑移調字第767號調解筆錄）所示內容履行，以勵自新。
據上論斷，依刑事訴訟法第273條之1第1項、第299條第1項前段
，洗錢防制法第14條第1項、第16條第2項，刑法第30條第1項前
段、第2項、第339條第1項、第55條、第42條第3項、第74條第1
項第1款、第74條第2項第3款，刑法施行法第1條之1第1項，判決
如主文。
本案經檢察官周盟翔提起公訴，檢察官白覲毓到庭執行職務。
中　　華　　民　　國　　111 　年　　11　　月　　10　　日
                  刑事第十二庭  法  官  李俊彬
以上正本證明與原本無異。
如不服本判決應於收受本判決後20日內向本院提出上訴書狀，並
應敘述具體理由。其未敘述上訴理由者，應於上訴期間屆滿後20
日內向本院補提理由書狀（均須按他造當事人之人數附繕本）「
切勿逕送上級法院」。 
　　　　　　　　　　　　　　　　書記官  李俊宏
中　　華　　民　　國　　111 　年　　11　　月　　10　　日
附錄本案論罪科刑法條：
洗錢防制法第14條
有第二條各款所列洗錢行為者，處7 年以下有期徒刑，併科新
臺幣5 百萬元以下罰金。
前項之未遂犯罰之。
前二項情形，不得科以超過其特定犯罪所定最重本刑之刑。
中華民國刑法第30條
（幫助犯及其處罰）
幫助他人實行犯罪行為者，為幫助犯。雖他人不知幫助之情者，
亦同。
幫助犯之處罰，得按正犯之刑減輕之。
中華民國刑法第339條
（普通詐欺罪）
意圖為自己或第三人不法之所有，以詐術使人將本人或第三人之
物交付者，處 5 年以下有期徒刑、拘役或科或併科 50 萬元以
下罰金。
以前項方法得財產上不法之利益或使第三人得之者，亦同。
前二項之未遂犯罰之。 
附表
 編號 被害人 詐欺時間  （民國） 詐欺方法 匯款時間 （民國） 匯款金額 (新臺幣) 一 李君藝 111年3月25日16時12分許起 陸續假冒博客來網路書店及中國信託商業銀行人員撥打電話予李君藝，並向李君藝佯稱：其帳戶遭誤設為批發商，會自動扣款，須依指示操作網路銀行轉為一般帳戶云云。 111年3月25日16時44分許 25,025元 二 伊姮澖 111年3月25日某時許起 陸續假冒誠品書店及郵局人員撥打電話予伊姮澖，並向伊姮澖佯稱：因作業疏失，致其會員資料誤設為高級帳戶，會自動扣款，須依指示操作網路銀行取消云云。 111年3月25日16時25分許 32,123元